【裁判字號】    92,簡,104
【裁判日期】    920627
【裁判案由】    綜合所得稅
【裁判全文】
高雄高等行政法院簡易判決                          九十二年度簡字第一０四號
    原      告  甲○○
    被      告  財政部高雄市國稅局
    代  表  人  乙○○局長
右當事人間因綜合所得稅事件，原告不服財政部中華民國九十二年一月三日台財訴字
第０九０００五八八０八號訴願決定，提起行政訴訟。本院判決如左︰
    主  文
原告之訴駁回。
訴訟費用由原告負擔。
    事實及理由
一、緣原告民國（下同）八十八年度綜合所得稅結算申報，經被告查得原告漏未申報
    其取自國泰建設股份有限公司（下稱國泰建設公司）之營利所得計新台幣（下同
    ）二、三九三元；又原告該年度取自聚隆纖維股份有限公司（下稱聚隆纖維公司
    ）營利所得總額二、三三０、０００元，僅申報二、０四七、四０九元，致短報
    營利所得二八二、五九一元，共計短、漏報營利所得計二八四、九八四元。被告
    除核定補徵所漏稅額一０五、一一三元外，並依所得稅法第一百十條第一項規定
    ，按所漏稅額處０．二倍之罰鍰計二一、０００元（計至百元止）。原告不服，
    ，就罰鍰部分申請復查，未獲變更；提起訴願，亦遭決定駁回；遂提起本件行政
    訴訟。
二、原告起訴意旨略謂：(一)按「納稅義務人已依本法規定辦理結算申報，但對依本法
    規定應申報課稅之所得額有漏報或短報情事者，處以所漏稅額兩倍以下之罰鍰。
    」所得稅法第一百十條第一項固有明文，惟此規定，財政部於八十八年四月二十
    九日台財稅第八八一九一０二六八號函釋稱：「納稅義務人於辦理綜合所得稅結
    算申報時，未依所附扣繳憑單給付總額悉數列報，其短計所得部分，除經查明納
    稅義務人舉證無過失屬實外，仍應依所得稅法規定，以短漏報所得額論處。」則
    依前開函釋意旨，原告只要能舉證證明確無過失，即不應受罰。(二)原告八十八年
    度綜合所得稅結算申報，漏未申報其取自國泰建設公司之營利所得二、三九三元
    及取自聚隆纖維公司營利所得總額二、三三０、０００元，僅申報二、０四七、
    四０九元，致短報營利所得二八二、五九一元，共計短、漏報營利所得計二八四
    、九八四元，雖屬事實。惟查，依被告所核定原告八十八年度所得總額高達五、
    四二七、一五六元，而原告所短、漏報之所得僅二八四、九八四元，足見並非原
    告刻意短漏報，且因原告年事已高，所申報之所得額並非原告本人計算，而係交
    由原告友人處理，原告根本不可能知悉申報有誤，故原告實無任何過失可言，則
    依財政部上揭函釋意旨，原告既無過失，即不應處罰云云，求為判決撤銷訴願決
    定及原處分。被告則以：查聚隆纖維公司八十八年度計開立三張營利所得扣繳憑
    單予原告，合計金額二、三三０、０００元，而原告於辦理綜合所得稅結算申報
    時，未依扣繳憑單給付總額悉數申報，致短報所得，依所得稅法第一百十條及前
    揭財政部函釋規定，應以短漏報所得額論處；又原告委託他人代為辦理所得稅結
    算申報，該申報對原告亦生直接效力，如有漏報所得情事，仍應依所得稅法第一
    百十條之規定論罰，亦經財政部六十八年三月九日台財稅第三一四九三號函釋在
    案，是縱原告所稱因年事已高，當年度綜合所得稅結算申報係委由朋友辦理屬實
    ，亦難卸其過失之責，參諸司法院釋字第二七五號解釋意旨，仍應受罰，則被告
    按原告所漏稅額裁處０．二倍罰鍰二一、０００元，並無不合等語資為抗辯，並
    求為判決駁回原告之訴。
三、按「個人之綜合所得總額，以其全年左列各類所得合併計算之︰第一類︰營利所
    得︰公司股東所獲分配之股利總額、合作社社員所獲分配之盈餘總額．．．皆屬
    之。公司股東所獲分配之股利總額或合作社社員所獲分配之盈餘總額，應按股利
    憑單所載股利淨額或盈餘淨額與可扣抵稅額之合計數計算之；．．．」；「納稅
    義務人已依本法規定辦理結算申報，但對依本法規定應申報課稅之所得額有漏報
    或短報情事者，處以所漏稅額兩倍以下之罰鍰。」行為時所得稅法第十四條第一
    項第一類、第一百十條第一項定有明文。又「綜合所得稅納稅義務人委託他人代
    為辦理所得稅結算申報，該申報對納稅義務人直接發生效力，如有漏報所得情事
    ，自應依所得稅法第一百十條之規定論罰。」亦經財政部六十八年三月九日台財
    稅第三一四九三號函釋在案。前揭函釋，乃主管機關對於所得稅法第一百十條適
    用疑義所為之釋示，並未逾越母法規範意旨，本院自得予以引用。
四、本件原告八十八年度綜合所得稅結算申報，經被告查得原告漏未申報其取自國泰
    建設公司之營利所得計二、三九三元；又原告該年度取自聚隆纖維公司營利所得
    總額二、三三０、０００元，僅申報二、０四七、四０九元，致短報營利所得二
    八二、五九一元，合計共短、漏報營利所得計二八四、九八四元。被告除核定補
    徵所漏稅額一０五、一一三元，並依所得稅法第一百十條第一項規定，按所漏稅
    額裁處原告０．二倍之罰鍰計二一、０００元（計至百元止）等事實，有原告八
    十八年度綜合所得稅結算申報書、被告核定書及八十八年度綜合所得稅已申報違
    章案件漏稅額計算表、原處分書等附於原處分卷可稽，且為原告所不爭，洵堪信
    為真實。
五、又按「人民違反法律上之義務而應受行政罰之行為，法律無特別規定時，雖不以
    出於故意為必要，仍須以過失為其責任條件。但應受行政罰之行為，僅須違反禁
    止規定或作為義務，而不以發生損害或危險為其要件者，推定為有過失，於行為
    人不能舉證證明自己無過失時，即應受處罰。．．．。」司法院釋字第二七五號
    解釋在案。經查，原告對其短、漏報八十八年度營利所得合計二八四、九八四元
    之事實，為其所自認在卷，雖主張係由友人代為報稅，因而無法知悉申報有誤，
    亦無任何過失云云，然依民法第二百二十四條所定：「債務人之代理人或使用人
    ，關於債之履行有故意或過失時，債務人應與自己之故意或過失負同一責任。但
    當事人另有訂定者，不在此限。」是原告於辦理綜合所得稅時，既委由其友人代
    為申辦，則其友人即為其使用人，故其友人於辦理綜合所得稅申報時，有過失情
    事致短漏報時，原告自亦應負過失之責。即前揭財政部台財稅第三一四九三號函
    釋，原告委託他人代為辦理所得稅結算申報，該申報對原告直接發生效力，受託
    人如有故意過失漏報所得之情事，原告亦難辭其責，仍應依所得稅法第一百十條
    第一項之規定處罰，即係重申此理。又原告亦於其綜合所得稅結算申報書中簽名
    蓋章，足證原告於申報前，已有機會就其委託他人代為處理之所得稅申報書過目
    並為檢查，則原告對申報綜合所得稅致有短漏報之行為，縱無故意，亦難謂無過
    失，所辯尚不足採。
六、綜上所述，原告主張既不足取，則被告以原告八十八年度綜合所得稅結算申報，
    短、漏報營利所得合計二八四、九八四元，違反所得稅法第七十一條第一項規定
    ，除核定漏稅額一０五、一一三元（並未申請復查及提起行政爭訟）外，並依同
    法第一百十條第一項規定按所漏稅額裁處０‧二倍罰鍰，計二一、０００元（計
    至百元止），揆諸首開規定，並無違誤；復查決定、訴願決定遞予以維持，亦無
    不合。原告起訴意旨求為均予撤銷，為無理由，應予駁回。並不經言詞辯論為之
    。
七、據上論結，本件原告之訴為無理由，依行政訴訟法第二百三十六條、第二百三十
    三條第一項、第一百九十五條第一項後段、第九十八條第三項前段，判決如主文
    。
中      華      民      國    九十二    年      六      月    二十七    日
                              高雄高等行政法院第三庭
                                          法      官   戴見草
右為正本係照原本作成。
如不服本判決，應於送達後二十日內，向本院提出上訴狀並表明上訴理由，如於本判
決宣示後送達前提起上訴者，應於判決送達後二十日內補提上訴理由書（須按他造當
事人人數附繕本）。
提起上訴應預繳送達用雙掛號郵票七份（每份三十四元）。
中      華      民      國    九十二    年      六      月    二十七    日
                                          法院書記官   嚴寶明
附註：
行政訴訟法第二百三十五條（第一項、第二項）：
對於適用簡易程序之裁判提起上訴或抗告，須經最高行政法院之許可。
前項許可，以訴訟事件所涉及之法律見解具有原則性者為限。


司法院資訊處製作；財團法人民間司法改革基金會備份。
